【裁判字號】    97,交簡上,83
【裁判日期】    970821
【裁判案由】    公共危險
【裁判全文】
臺灣板橋地方法院刑事判決            97年度交簡上字第83號
上  訴  人
即  被  告  丙○○
選任辯護人  蔚中傑  律師
上列上訴人即被告因公共危險案件，不服本院97年度簡字第1081
號中華民國97年3 月20日第一審判決（聲請簡易判決處刑案號：
97年度偵字第6186號），提起上訴，本院管轄之第二審合議庭判
決如下：
    主  文
上訴駁回。
    事  實
一、丙○○考領有普通小型車駕駛執照，於民國96年12月17日下
    午7 時許，駕駛車號F4-0935 號自小客車，沿臺北縣新莊市
    ○○路往幸福路方向行駛，行經中港路539 號前，本應注意
    汽車行駛時，駕駛人應注意車前狀況，並隨時採取必要之安
    全措施，而依當時天候晴，夜間有照明，路面乾燥無缺陷、
    無障礙物，視距良好，並無不能注意之情形，適有考領有輕
    型機車駕駛執照之乙○○騎乘車號NV7-601 號重型機車同向
    行駛於前方，為超越由丁○○所駕駛、停放於路旁之車號11
    02-PH 號自用公務小客車而偏左行駛，竟疏未注意車前狀況
    ，自後追撞前方由乙○○所騎乘之車號NV7-601 號重型機車
    ，致乙○○人車倒地，受有右足大趾骨折、胸壁挫傷、右手
    肘擦挫傷及頸部挫傷之傷害（所涉過失傷害部分，另案偵辦
    中）。丙○○明知已肇事致人受傷，雖曾於現場短暫停車，
    惟未下車對受傷之乙○○採取必要之救護措施，反基於肇事
    逃逸之犯意，駕車逃離現場。嗣因丁○○即時記下丙○○所
    駕上開自小客車之車號，始為警循線查獲。
二、案經臺北縣政府警察局新莊分局報告臺灣板橋地方法院檢察
    署偵查後聲請簡易判決處刑。
    理  由
壹、證據能力方面
    按被告以外之人於審判外之言詞或書面陳述，除法律有規定
    者外，不得作為證據，刑事訴訟法第159 條固定有明文。惟
    被告以外之人於偵查中向檢察官所為之陳述，除顯有不可信
    之情況者外，得為證據，刑事訴訟法第159 條之1 亦定有明
    文。查證人乙○○、甲○○、丁○○、謝阿招於偵查中所為
    之陳述，業經具結，且無顯不可信之情形，自得為證據。
貳、實體方面
一、訊據被告丙○○矢口否認有何肇事逃逸之犯行，辯稱：當時
    伊駕駛車號F4-0935 號自小客車沿臺北縣新莊市○○路往幸
    福路方向行駛，乙○○騎乘機車在伊右前方且相距有一個車
    身的距離，乙○○騎車經過中港路539 號前時，因丁○○所
    駕駛停放在路旁的車號1102-PH 號自用公務小客車車門突然
    整個開啟，乙○○為閃避開啟的車門而自行摔倒，伊隨即停
    車，當時伊所駕駛的自小客車跟乙○○所騎乘的機車間還有
    一段距離，根本沒有碰撞到乙○○所騎乘的機車，後來伊看
    到路人把乙○○跟機車都牽到路邊，且車禍跟伊沒有關係，
    伊才駕車離開現場，並不是逃逸云云。
二、經查：
  (一)證人乙○○於96年12月17日下午7 時許，騎乘車號NV7-601
    號重型機車，行經臺北縣新莊市○○路539 號前，因發生交
    通事故，人車倒地，受有右足大趾骨折、胸壁挫傷、右手肘
    擦挫傷及頸部挫傷之傷害，而被告於本件交通事故發生後，
    雖曾於現場短暫停車，惟未下車對受傷之證人乙○○採取必
    要之救護措施或留下任何聯絡資料，即駕車離開現場等情，
    業經被告於本院審理中自承不諱，核與證人乙○○、甲○○
    、丁○○之證述情節相符，並有道路交通事故現場圖、道路
    交通事故調查報告表(一)、(二)、臺北縣政府警察局新莊分局道
    路交通事故肇事人自首情形紀錄表各1 紙、現場照片18張、
    行政院衛生署臺北醫院診斷證明書1 紙在卷可稽，自堪認定
    。
  (二)又證人乙○○於偵查中證稱：我當時騎車，前方有一部車號
    1102-PH 號車開門下車，我從旁邊經過，後方有車撞到我機
    車，我便摔倒，不是因為1102-PH 開車門導致撞到我跌倒等
    語（見97年度偵字第6186號偵查卷第31頁），其於本院審理
    中亦證稱：當天我要從中港路701 巷巷口往前騎，過了中原
    路沒多遠，我要到前面一家麵店買麵，該處是雙向單行道，
    我騎機車靠右邊行，我過中原路口，看到前面路邊一台車子
    左邊後車門有人開車門要下車，我看到在車上的人先把車門
    開一點點、往後看，又把車門關起來，我就騎車經過該車，
    經過該車約5 秒，我就聽到『碰』一聲，我的車子就倒了；
    不是我自己滑倒，我有聽到碰一聲，感覺到自己的車子被撞
    到一下，我才倒的，我感覺是從後面撞上來等語（見本院97
    年8 月7 日審判筆錄第3 、4 頁），核與證人甲○○於偵查
    中證稱：當時我坐在車號1102-PH 號車，當時我要下車，我
    看見乙○○騎車過來，我便馬上關門，後來乙○○遭後車撞
    擊倒地等語（見97年度偵字第6186號偵查卷第31頁），及於
    本院審理中證稱：我當時車子停在路邊，我坐在左後座，我
    要下車將車上的東西拿到行李箱，我就開車門約10公分看後
    面有無來車，我就看到一部機車過來，當時還有一段距離，
    我就把車門關上，讓該機車先過，關上車門沒多久，我就聽
    到碰撞聲，我就開車門下車等語相符（見本院97年8 月7 日
    審判筆錄第7 、8 頁），足見在證人乙○○人車倒地前，證
    人甲○○雖曾略為開啟車號1102-PH 號自用公務小客車之左
    後車門，惟在證人乙○○騎乘車號NV7-601 號重型機車通過
    車號1102-PH 號自用公務小客車左後車門之前，即已將該車
    門整個關閉，是被告辯稱車號1102-PH 號自用公務小客車之
    車門有整個打開，證人乙○○係為閃避開啟之車門而摔倒一
    節，已屬無據；再者，證人丁○○於本院審理中證稱：我在
    車上聽到碰撞聲後就下車，問該騎士（指乙○○）發生何事
    ，她說她被車子撞等語（見本院97年8 月7 日審判筆錄第11
    頁），足見證人乙○○自發生本件交通事故後，即始終指稱
    係遭車輛自後撞擊，衡情，以證人丁○○在現場詢問證人乙○○時，係在本件交通事故甫發生之際，事出突然，證人乙○○當時應不致已考慮到將來要對被告提出告訴，故特於現
    場對證人丁○○為此等不利於被告之陳述，益徵證人乙○○
    證稱其有感覺到自後被撞擊一節，並非虛構；另於本件交通
    事故發生後，證人乙○○所騎乘車號NV7-601 號重型機車之
    後車牌左側彎曲變形，車後擋泥板破裂，亦有車號NV7-601
    號重型機車車損照片6 張附卷可稽，輔以證人乙○○證稱：
    擋泥板是當天被撞才壞掉；當時被撞後，我車子是往右邊倒
    等語（見本院97年8 月7 日審判筆錄第5 頁），足認車號NV
    7- 601號重型機車之後車牌左側彎曲變形及車後擋泥板破裂
    並非係因向右倒地所造成，而係遭外力撞擊所致，由此益可
    徵證人乙○○證稱其在機車倒地前有遭外力自後撞擊一節，
    應屬可信。
  (三)又證人乙○○於本院審理中證稱：我倒地後往後看，看到被
    告的車子停在我後面，但他沒有下車等語（見本院97年8 月
    7 日審判筆錄第4 頁），證人甲○○於本院審理中亦證稱：
    我下車後，就看到一台機車及騎士倒在我車子左前輪處，倒
    地的機車離我們的車子左前輪的左前方約有1 公尺的距離，
    該機車倒地的位置已經超過我們停的車子的車頭，該機車後
    面有停一部汽車，機車倒地的位置和該汽車距離很近，約30
    公分等語（見本院97年8 月7 日審判筆錄第8 頁），證人丁○○於本院審理中復證稱：乙○○說她被車子撞後，我有幫
    她尋找肇事車輛，我就看到後面停了一部小客車，我有用手
    示意他在路邊停車，但該駕駛沒有下車，我扶騎士到路邊，
    我以為駕駛會停車下車，但他沒有停，繼續往前開，我就記
    下車號，寫在紙上交給騎士等語（見本院97年8 月7 日審判
    筆錄第11頁），被告亦未曾供稱在證人乙○○倒地時，其所
    駕駛之上開自小客車與證人乙○○所騎之上開機車間有任何
    其他車輛，足見在證人乙○○所騎之上開機車被車輛自後撞
    擊當時，在證人乙○○後方之車輛即係被告所駕駛之上開自
    小客車，再參酌證人乙○○當時之行進路線，當時路旁既有
    車號1102-PH 號自用公務小客車停放，該車並有佔據一小部
    分之路面，此亦經證人丁○○於本院審理中證述明確（見本
    院97年8 月7 日審判筆錄第12頁），則證人乙○○在騎機車
    經過車號1102-PH 號自用公務小客車時，當會略往左偏，而
    被告亦供稱證人乙○○原係行駛在其右前方，故在證人乙○○騎機車偏左行駛之際，被告因而自後撞擊證人乙○○所騎
    之機車，確屬可能。因之，由當時在證人乙○○所騎之機車
    與被告所駕之自小客車間並無其他車輛，證人乙○○所騎之
    機車並確有遭外力自後撞擊，已如前述，則當時自後撞擊證
    人乙○○所騎上開機車之人，除被告外別無其他可能，是被
    告所駕上開自小客車確有自後撞擊證人乙○○所騎上開機車
    一節，自堪認定。
  (四)至被告雖辯稱於本件交通事故發生後，其所駕上開自小客車
    之停止位置雖與證人乙○○所騎上開機車之倒地位置間尚有
    一台車之距離，證人甲○○、丁○○亦均證稱上開二車間確
    有一小段距離等語，惟依一般人之駕駛習性，一般人在駕車
    不慎撞擊前車後，多會立即採取煞停之動作，而前車尤其是
    機車，在遭撞擊後，因向前作用力之影響，會繼續向前行駛
    一小段甚至於倒地後會繼續向前滑行一小段，是發生撞擊之
    二車靜止或倒地之位置間會有一小段距離，乃屬當然之理，
    故由本件交通事故發生後，被告所駕上開自小客車與證人乙○○所騎上開機車之停止或倒地位置間仍有一小段距離，並
    不足以證明二車並未發生撞擊，自不足為有利被告之認定。
    另證人即被告之妻謝阿招於偵查中雖證稱：我先生開車載我
    去，開到中港路上旁邊有停一部汽車，汽車的人開車門，有
    一部機車為了閃他就跌倒等語（見97年度偵字第10127 號偵
    查卷第83頁），惟此除與證人乙○○、甲○○、丁○○之證
    述情節全然不符外，經檢察官進一步詢問係如何目擊事發之
    經過等細節，證人謝阿招證稱：我是親眼目擊，發生事情時
    我先生跟我說有人開車門，機車騎士來不及閃，機車騎士就
    自己跌倒等語（見見97年度偵字第10127 號偵查卷第83頁）
    ，惟被告卻供稱：她說她有看到機車騎士快跌倒，在我的車
    子裡面大叫，機車倒地後，我們兩個都沒有講話，是離開現
    場才有討論等語（見97年度偵字第10127 號偵查卷第83、84
    頁），二人陳述之情節亦有所矛盾，足認證人謝阿招之證詞
    實有迴護被告之嫌，洵無足採。
  (五)按刑法第185 條之4 之肇事致人死傷逃逸罪，係以處罰肇事
    後逃逸之駕駛人為目的，俾促使駕駛人於肇事後能對被害人
    即時救護，以減少死傷，是該罪之成立祇以行為人有駕駛動
    力交通工具肇事，致人死傷而逃逸之事實為已足，至行為人
    之肇事有否過失，則非所問（最高法院93年度臺上字第5599
    號判決意旨可資參照）。是被告所駕上開自小客車既有自後
    撞擊證人乙○○所騎之上開機車，證人乙○○並因而人車倒
    地，已如前述，被告當可知已肇事致證人乙○○受傷，不論
    被告就本件交通事故之發生是否具有過失，被告均應對證人
    乙○○施以即時救護，被告竟未下車加以救助，亦未留下任
    何資料即逕自駕車離開現場，嗣經證人丁○○記下車號始為
    警循線查獲，則被告於主觀上具有逃逸之意甚明。被告所辯
    均無可採。事證明確，被告犯行，已堪認定。
三、核被告所為，係犯刑法第185 條之4 駕駛動力交通工具肇事
    致人受傷而逃逸罪。原審以被告犯罪事實明確，援引刑事訴
    訟法第449 條第1 項前段、第3 項、第454 條第2 項、刑法
    第185 條之4 、第41條第1 項前段，量處被告有期徒刑6 月
    ，並諭知易科罰金之折算標準，認事用法均無違誤，量刑亦
    屬妥適。被告上訴雖否認犯罪並稱原判決量刑過重云云，惟
    按關於刑之量定，係實體法上賦予法院得為自由裁量之事項
    ，倘其未有逾越法律所規定之範圍，或濫用其權限，即不得
    任意指摘為違法，被告雖就原審法院適法範圍裁量權之行使
    為爭執，惟原審量定刑期，已審酌被告各種犯罪情狀，並無
    失出，是被告上訴否認犯罪並稱原審量刑過重云云，為無理
    由，應予駁回。
據上論斷，應依刑事訴訟法第455 條之1 第1 項、第3 項、第
368 條，判決如主文。
本案經檢察官陳佳宏到庭執行職務。
中    華    民    國    97    年    8     月    21    日
                  刑事第十六庭  審判長法  官  白光華
                                      法  官  楊志雄
                                      法  官  曾淑娟
不得上訴。
上列正本證明與原本無異。
                                      書記官  謝雪紅
中    華    民    國    97    年    8     月    21    日
附錄本案論罪科刑法條：
中華民國刑法第185條之4
駕駛動力交通工具肇事，致人死傷而逃逸者，處6 月以上5 年以
下有期徒刑。


司法院資訊處製作；財團法人民間司法改革基金會備份。
